【裁判字號】    98,上易,679
【裁判日期】    980611
【裁判案由】    妨害名譽
【裁判全文】
臺灣高等法院臺中分院刑事判決         98年度上易字第679號
上  訴  人
即  被  告  甲○○原名王家卉.
選任辯護人  林宜慶律師
上列上訴人因妨害名譽案件，不服臺灣臺中地方法院97年度易字
第4917號中華民國98年3月5日第一審判決（起訴案號：臺灣臺中
地方法院檢察署97年度偵續字第317號），提起上訴，本院判決
如下：
    主  文
上訴駁回。
    犯罪事實及理由
一、本案經本院審理結果，認第一審以上訴人即被告甲○○（原
    名王家卉，下稱被告）犯刑法第三百零九條第一項之公然侮
    辱罪，判處罰金新臺幣六千元，並諭知如易服勞役折算之標
    準為新臺幣一千元折算一日，認事用法及量刑均無不當，應
    予維持，並引用第一審判決書記載之事實、證據及理由（如
    附件，惟原判決第四頁第十行關於「偵查卷十頁」之記載，
    應更正為「偵查卷第十一頁」；原判決第五頁第四行關於「
    依社會通今」之記載，應更正為「依社會通念」）。
二、被告上訴意旨略以：依證人丙○○之證述，被告以指頭之際
    ，被告與告訴人乙○○之爭吵業已結束，且此時證人丙○○
    也已先行離去，此時證人丙○○係在被告之前方且背對被告
    ，而被告係在告訴人乙○○之前方亦屬背對告訴人乙○○，
    依此三人（證人丙○○、被告及告訴人乙○○）相對位置觀
    之，被告此時並無可能有表意之對象存在，縱然此時被告有
    作出以手貼額頭之行為，或係被告自身下意識之行為，或係
    被告習慣性之撥頭髮行為，皆不無可能。再者，依證人丙○
    ○之證述，被告當時亦未曾說任何話語，更可證明被告並無
    意傳達任何可能公然侮辱告訴人之訊息予任何第三人。被告
    此時主觀上並無法預期證人丙○○會回頭，豈可因證人丙○
    ○偶一回頭而看見被告有上開以手指頭之行為，即率爾認定
    被告有公然侮辱之犯意？又在被告無意以證人丙○○為傳達
    訊息對象之情況下，證人丙○○多以「我知道」、「我認為
    」等個人主觀臆測之詞，認為被告有實施公然侮辱之行為，
    係證人丙○○個人主觀臆測之詞，純屬其個人憑空之推想，
    並無法證明被告有公然侮辱之主觀犯意及客觀犯行。請撤銷
    原判決，諭知被告無罪等語。
三、經查：
  (一)訊據被告雖矢口否認本案之犯罪事實，惟原審判決對於認定
    被告犯罪之事實已經詳為調查審酌，並說明其認定之證據及
    理由，經核均無違證據及經驗法則，自無不合。
  (二)被告於原審辯論終結後提出九十八年二月十日下午四時三十
    分臺中市○○區○○路一段八號「皮爾凱登大樓」三樓沙發
    區之監視錄影光碟，被告及辯護人雖辯稱：從該錄影光碟可
    以看出告訴人乙○○有撥頭髮比畫額頭給證人丙○○看，證
    明告訴人乙○○及證人丙○○於原審法院開庭前有討論案情
    ，證人丙○○之證詞有偏頗之虞，甚至有串證之嫌等語。經
    本院勘驗被告所提出之九十八年二月十日監視錄影光碟結果
    ，該光碟只有顯示錄影畫面，沒有聲音，錄影畫面開始有一
    名穿淺色衣服的女子（被告稱該名女子是證人丙○○），後
    來有一個女子穿深色外套帶一個小孩（被告稱該女子是告訴
    人乙○○），之後告訴人乙○○與證人丙○○至大廳沙發區
    交談（該大廳沙發位於監視錄影畫面的上方），告訴人乙○
    ○與證人丙○○交談過程中，告訴人乙○○於錄影光碟時間
    4 分45秒、4分50秒、5分5秒、5分20至22秒、10分45秒處，
    有以右手做出撥頭髮、或將手置於右前額之位置的動作，告
    訴人乙○○站著講話，證人丙○○坐在沙發上，小孩子在大
    廳跑來跑去。在錄影光碟時間10分35秒的時候，被告從監視
    畫面錄影帶左下方走出來，在飲水機處取用茶杯喝水（該飲
    水機位於錄影畫面的左下方），依勘驗目測被告距離告訴人
    乙○○大約有10公尺，在錄影光碟時間11分41秒的時候，被
    告從監視錄影畫面左下方走到左上方後消失不見，被告行經
    距離告訴人乙○○與證人丙○○交談的位置大約有4-5公尺
    處，在錄影光碟時間13分22秒的時候，有一名男子經過，從
    監視錄影畫面左下方走到左上方消失不見，在錄影光碟時間
    13分39秒的時候，被告從監視錄影光碟左上方走到左下方消
    失不見等情，有本院準備程序筆錄附卷可稽（見本院卷第四
    四頁背面），告訴人乙○○於本院準備程序自承九十八年二
    月十日有和證人丙○○討論案情等語（見本院卷第三二頁）
    ，惟證人丙○○於本院證稱：伊在地方法院出庭作證前，告
    訴人沒有叫伊出庭時作偽證，伊之前作證所說的狀況，都是
    伊親眼看到的等語（見本院卷第五四頁），又被告於本院供
    稱：伊沒有聽到告訴人乙○○與證人丙○○在講話的內容等
    語（見本院卷第四五頁），參諸告訴人及證人丙○○係在「
    皮爾凱登大樓」三樓沙發區之公共場所交談，二人如欲串證
    ，依據社會常情，豈有公然交談不畏他人聽聞之理？告訴人
    乙○○與證人丙○○縱使有於該處討論案情，告訴人乙○○
    與證人丙○○交談時縱使有將手置於右前額之位置的動作，
    惟證人丙○○於九十七年四月二十八日、同年七月十五日檢
    察官訊問時，均證述有見聞被告之行為，則縱使告訴人乙○
    ○及證人丙○○於原審九十八年二月十一日審判期日前曾談
    及本案之案情，亦無礙證人丙○○證詞之真實性，況被告並
    未聽到告訴人乙○○與證人丙○○談話的內容，自難以臆測
    之詞認定告訴人乙○○與證人丙○○係在串證。被告此部分
    所辯，純屬其推測之詞，難予採取。
  (三)被告於九十六年十二月二十日偵訊中供稱：我和丙○○沒有
    什麼過節，但是丙○○曾經在九十六年十二月十八日跟我說
    ，要我多為社區的住戶著想等語（見九十六年度交查字第一
    一三號偵查卷第十一頁），被告於九十八年二月十一日原審
    審理時陳稱：「我跟丙○○認識很多年，到目前為止有十年
    了。」、「（問：你與丙○○的關係如何？）彼此關係還好
    ，只是點頭之交，但不是她說的好朋友，我與丙○○也沒有
    仇恨、恩怨，．．．」等語（見原審卷第四三頁背面），足
    見被告迄九十八年二月十一日原審審理時，被告亦自認與證
    人丙○○間互無怨隙。被告之選任辯護人於本院雖提出九十
    八年二月十四日「皮爾凱登大樓」承租人李易尉與告訴人糾
    紛間事件之錄音光碟及譯文，惟查，證人丙○○於九十八年
    二月十一日原審審理庭之後，縱使有於九十八年二月十四日
    與他人對話，依被告之選任辯護人於本院提出九十八年二月
    十四日之錄音光碟及譯文，該對話之內容核係另件租屋事件
    所產生之糾紛，與本案並無關連，且該對話之時間係發生於
    九十八年二月十一日原審審理庭之後，亦難據此臆測證人丙
    ○○於偵訊及原審審理時所為之證述有偏頗之虞。參諸被告
    於原審準備程序亦陳稱：「丙○○接到檢察官的傳票要出庭
    作證，很緊張來找我，問我怎麼辦，要她作證，．．．」等
    語（見原審卷第三０頁），足認證人丙○○於檢察官偵訊前
    猶前往找被告詢問被告之意見，證人丙○○如果早已經對被
    告不滿或有意偏坦告訴人乙○○，又何必於檢察官偵訊前去
    找被告洽談？是被告之選任辯護人於本院提出九十八年二月
    十四日「皮爾凱登大樓」承租人李易尉與告訴人糾紛間事件
    之錄音光碟及譯文，並無從推翻證人丙○○證詞之憑信性。
  (四)關於證人丙○○見聞被告之行為之際，被告有無叫一聲「廖
    老師」？證人丙○○於本院經詰問後證稱：「我不確定是不
    是被告叫我廖老師，我不確定是被告或別人叫我廖老師我才
    回頭，或者當時有無人叫我廖老師，我已經忘了。」等語（
    見本院卷第五三頁背面），足認證人丙○○於本院證述其已
    經忘記被告當時有無叫一聲「廖老師」，且被告於當時究竟
    有無叫一聲「廖老師」，亦與其被訴之公然侮辱行為不生影
    響，自難據此推翻證人丙○○之證詞。
  (五)觀諸卷內偵查筆錄，檢察事務官或檢察官並未特別詢問告訴
    人乙○○有無看到被告以手指筆劃的動作，告訴人乙○○於
    原審陳稱：「被告用手的時候，我有看到。」等語（見原審
    卷第四四頁），證人即告訴人乙○○於本院具結證稱：伊有
    看到被告比的動作等語（見本院卷第五五頁背面），自難認
    定告訴人乙○○之陳述有前後不符之處。又告訴人乙○○於
    原審之前揭供述，因未經具結，原判決並未引用作為認定被
    告犯罪之證據，本院亦未引用證人即告訴人乙○○於本院具
    結證述之內容作為認定被告犯罪之證據，併此敘明。
  (六)此外，被告在本院未提出其他有利之證據，上訴意旨仍否認
    有公然侮辱之犯行，指摘原判決不當，自屬無理由，應予駁
    回。
四、被告之選任辯護人於本院聲請履勘現場，惟本案事證已臻明
    確，本院認為並無至現場勘驗之必要，併此敘明。
據上論斷，應依刑事訴訟法第三百六十八條、第三百七十三條，
判決如主文。
本案經檢察官丁○○到庭執行職務。
中    華    民    國    98    年    6     月    11    日
            刑事第十一庭  審判長法  官    陳  朱  貴
                                法  官    郭  同  奇
                                法  官    胡  文  傑
上列正本證明與原本無異。
不得上訴。
                                書記官    蔡  嘉  萍
中    華    民    國    98    年    6     月     11   日


司法院資訊處製作；財團法人民間司法改革基金會備份。
